臺灣彰化地方法院刑事判決　　　　　　　　　　　　　九十四年度訴字第三八號
　　公　訴　人　臺灣彰化地方法院檢察署檢察官
　　被　　　告　甲○○
　　選任辯護人　林文成律師
右列被告因違反著作權法案件，經檢察官提起公訴（九十三年度偵字第八一四四號）
，被告於本院行準備程序時，就被訴事實為有罪之陳述，經審判長告知簡式審判程序
之旨，並聽取公訴人及被告之意見後，本院合議庭認有刑事訴訟法第二百七十三條之
一第一項之情形，裁定改由受命法官獨任行簡式審判程序，判決如左：
    主  文
甲○○連續擅自以移轉所有權之方法散布光碟重製物而侵害他人之著作財產權，累犯
，處有期徒刑陸月，併科罰金新臺幣貳拾伍萬元，有期徒刑如易科罰金，以佰元折
算壹日，罰金如易服勞役，以罰金總額與陸個月之日數比例折算。扣案之新臺幣壹佰
元、販賣盜版光碟目錄表壹張及如附表一至四所示之盜版光碟共計壹仟伍佰零玖片，
均沒收之。
    事 實 及 理 由
一、甲○○前於民國（下同）八十八年間，因違反著作權法案件，經本院判處有期徒
    刑六月，併科罰金新臺幣（下同）十萬元確定，於八十九年三月二十二日以易科
    罰金執行完畢。詎仍不知悔改，明知如附表一、三所示之影音光碟，分別為美商
    迪士尼股份有限公司、美商華納股份有限公司等如附表一、三所示之著作權人所
    享有著作權之視聽著作；如附表二、四所示之音樂光碟，分別為滾石國際音樂股
    份有限公司、華納國際音樂股份有限公司等如附表二、四所示之著作權人所享有
    著作權之錄音著作，依著作權法第四條第二款、八十二年七月十六日簽署生效之
    「北美事務協調委員會與美國在臺協會著作權保護協定」，及我國於九十一年一
    月一日加入世界貿易組織（ＷＴＯ）後，適用之「與貿易有關之智慧財產權協定
    」（Agree- ment on Trade Related Aspects of Intellectual Property
    Rights, Includ- ing Trade in counterfeit Goods，簡稱TRIPS），均屬受我
    國著作權法保護之著作，且均尚在著作財產權存續期間內，任何人非經各該享有
    著作權公司之同意或授權，不得擅自以移轉所有權之方式散布各該盜版光碟片而
    侵害各該著作財產權人之著作財產權；亦明知真實姓名、年籍均不詳，綽號為「
    阿忠」之成年男子所販售之影音及音樂光碟，均係他人未經著作權人同意或授權
    而擅自重製之物，竟因其妻患有直腸癌，其母患有心臟病，子女又均年幼且正在
    就學，經濟壓力沈重，復萌擅自以移轉所有權之方式散布盜版光碟之概括犯意，
    自九十三年九月十一日起，以每部盜版影音光碟四十元、每張盜版音樂光碟三十
    元之價格，向綽號「阿忠」之成年男子販入後，復於每星期六，在其所承租之彰
    化縣彰化市○○里○○街一０五號一樓騎樓設攤，以販賣其他商品為掩飾，遇有
    客人詢問且有意購買盜版重製光碟時，再至該處一樓內（一樓鐵門係半掩）取出
    所欲購買之盜版光碟片，並以每片光碟一百元或三片二百元之價格，販售予不特
    定人牟利，以此方式連續侵害如附表一至四所示之各著作權人之著作財產權。嗣
    於同年十月二十三日上午十時三十分許，在上址，為警查獲其正販賣名為「貼近
    希拉蕊」之盜版音樂光碟一片予蕭惠如，並當場扣得交易金額一百元、販賣盜版
    光碟目錄表一張、附表一、三所示之盜版影音光碟三百九十六片及附表二、四所
    示之盜版音樂光碟一千一百十三片，而循線查悉上情。
二、右揭事實有以下證據可資證明：被告甲○○於警、偵訊中及本院行準備程序與
    審理時之自白；證人即如附表一所示各著作權人之告訴代理人袁仁國、郭戎及
    如附表二所示各著作權人之告訴代理人丁○○、乙○○分別於警、偵訊中之證述
    ；證人蕭惠如於警詢中之證述、證人丙○○於本院審理時之證述；搜索扣押
    筆錄一份、診斷證明書二紙、戶籍謄本一份、現場照片六幀；扣案之交易金額
    現金一百元、販賣盜版光碟目錄表一張、附表一、三所示之盜版影音光碟三百九
    十六片及附表二、四所示之盜版音樂光碟一千一百十三片；又如附表一所示之
    影音光碟，分別為美商迪士尼股份有限公司、美商華納股份有限公司等如附表一
    所示之著作權人之視聽著作；如附表二所示之音樂光碟，分別為滾石國際音樂股
    份有限公司、華納國際音樂股份有限公司等著作權人之錄音著作，依著作權法第
    四條第二款、八十二年七月十六日簽署生效之「北美事務協調委員會與美國在臺
    協會著作權保護協定」，及我國於九十一年一月一日加入世界貿易組織（ＷＴＯ
    ）後，適用之「與貿易有關之智慧財產權協定」（TRIPS)，而受我國著作權法保
    護之著作，且均尚在著作財產權存續期間內一節，業據告訴代理人袁仁國、郭戎
    、丁○○及乙○○均證述明確，且有如附表一所示被侵害著作權之電影之著作權
    權利證明（包括授權證明書、原產地證明書）、如附表二所示被侵害錄音著作之
    正版光碟之包裝封面及經濟部公司執照與營利事業登記證，堪認如附表一、二所
    示之著作權人對於各該表列之視聽著作及錄音著作，確實享有著作權法保護之著
    作財產權。另如附表三、四所示之盜版影音光碟及音樂光碟片雖均未據告訴，但
    其著作財產權人如屬我國國人，應受我國著作權法之保護，固不待論；如其著作
    財產權係屬美國國人，依八十二年七月十六日簽署生效之「北美事務協調委員會
    與美國在臺協會著作權保護協定」，亦受我國著作權法之保護；再者，我國已於
    九十一年一月一日加入世界貿易組織（ＷＴＯ），適用「與貿易有關之智慧財產
    權協定」（TRIPS)之約定，我國加入世界貿易組織後，依著作權法第一百零六條
    之一之規定，我國著作權法保護之對象擴大及於世界貿易組織所有會員體國民之
    著作，故上開著作財產權人之著作財產權縱非屬著作權法第四條原所保護之對象
    ，現亦受我國著作權法所保護。再扣案如附表一、二所示之光碟，均係非法重
    製之盜版光碟，此亦有財團法人電影及錄影著作保護基金會及財團法人國際唱片
    業交流基金會分別出具之鑑識報告各一紙足憑；另如附表三、四所示之影音光碟
    及音樂光碟雖未經著作財產權人之告訴，惟被告已自承均係擅自非法重製之盜版
    光碟，且經本院調閱上開扣案之影音及音樂光碟勘驗，發現均未有經合法授權之
    著作所應有之模具識別碼及母版識別碼且外包裝印刷粗糙，確係非法重製之盜版
    光碟，是該等光碟片，雖未經告訴，仍屬侵害他人著作權之物無疑。綜上所述，
    被告之自白核與事實相符，洵堪採信。從而，本件事證已臻明確，被告前開犯行
    ，應堪認定。
三、核被告甲○○所為，係犯著作權法第九十一條之一第三項之擅自以移轉所有權之
    方法散布光碟重製物而侵害他人之著作財產權罪。原公訴人雖認被告係涉犯同法
    第九十四條、第九十一條之一第三項之常業罪嫌，惟按『所謂常業犯，係指將犯
    罪作為賴以維生之職業者而言。侵害著作權之常業犯，應係指「以侵害著作權營
    生」或「恃侵害著作權為生」，始克相當。故行為人縱先後多次侵害著作權之行
    為，如並未以之維生，仍不得謂係常業犯。』（最高法院八十五年度臺上字第二
    ０八０號判決意旨參照）；「查所謂常業犯，係指以犯罪為職業並恃之以維生而
    言。侵害著作權之常業犯，雖不必以侵害著作權為唯一之謀生方法，仍應有以侵
    害著作權恃為主要之營生，亦即以犯罪不法所得為其主要生活依據之一，始克相
    當。」（最高法院八十四年度臺上字第五０六三號判決意旨參照）；「刑事法上
    之常業犯，雖不以無其他正當職業為必要；然必須行為人以反覆實施此類犯罪為
    業，並恃以維生，始稱相當。就著作權法上所稱之擅自重製他人之歌曲著作之常
    業犯以言，自應有積極證據足認其以擅自重製他人之著作，為其職業並恃之維生
    ，為其犯罪構成要件；不能僅因行為人經營此項發行、販賣歌曲唱片、錄音帶之
    行業，即推認其恃擅自重製他人之著作維生。」（最高法院八十三年度臺上字第
    五六０號判決要旨參照）。經查：本件被告為警查獲時雖扣得總計一千五百零九
    片之盜版光碟，惟其於本院行準備程序與審理時辯稱：伊平日係以搬運蔬果為業
    ，每日薪資七百元，此次係因伊妻罹患直腸癌，母親又有心臟病，子女又尚年幼
    ，且均在就學，始又販賣盜版光碟，以貼補家用等語，核與證人即雇用其搬運蔬
    果之雇主丙○○於本院審理時所結證稱：伊係自九十三年六、七月間起，以每日
    七百元之代價雇用甲○○搬運薑母、蒜頭等蔬果，工作時間為凌晨三時至翌日早
    上十時許，其幾乎每日均有工作，除曾於九十三年九月間，因其太太身體不舒服
    ，而請假三、四星期外，其餘均有按時上班等語（見本院卷第九十八頁、第九十
    九頁筆錄），情節相符，被告所辯顯非無稽，參以其迭於警、偵訊中及本院行準
    備程序與審理時所供稱：伊係自九十三年九月中旬起，每星期六於為警所查獲之
    處所販賣盜版光碟，迄九十三年十月二十三日為警查獲時，共賣出三百片，獲利
    三萬元等語，被告販賣非法重製盜版光碟之所得是否已高達「以侵害著作權營生
    」或「恃侵害著作權為生」之程度，實有合理之可疑？是依「罪疑惟輕」原則，
    並參諸上開最高法院關於常業犯之見解，既不能充分積極證明被告之犯行業已該
    當常業犯之要件，自應將此利益歸諸被告，僅能認定被告所犯係著作權法第九十
    一條之一第三項之一般犯，並非第九十四條之常業犯，故原公訴意旨容有未洽，
    惟此部分業據蒞庭公訴人當庭變更起訴法條，本院自無庸再行變更起訴法條，附
    此敘明。被告先後多次擅自以移轉所有權之方法散布光碟重製物之行為，時間緊
    接，所犯係構成要件相同之罪，顯係基於概括犯意反覆為之，為連續犯，應依刑
    法第五十六條規定，論以一罪，並加重其刑。又其每次設攤販售如附表一至四所
    示盜版音樂光碟及影音光碟之行為，係以一行為，同時侵害如附表一至四所示數
    個著作權人之著作財產權，為想像競合犯，應依刑法第五十五條規定，論以一擅
    自以移轉所有權之方法散布光碟重製物而侵害他人之著作財產權罪。再查被告前
    因違反著作權法案件，經本院判處有期徒刑六月，併科罰金十萬元確定，於八十
    九年三月二十二日以易科罰金執行完畢等情，有臺灣彰化地方法院檢察署刑案資
    料查註紀錄表及臺灣高等法院被告全國前案紀錄表等件在卷可參，其於受有期徒
    刑之執行完畢後，五年以內再犯有期徒刑以上之罪，為累犯，應依法遞加重其刑
    。爰審酌被告販售盜版光碟，嚴重破壞我國致力保護智慧財產權之國際聲譽，且
    被告前已有因販賣盜版光碟，經判刑確定，並已執行完畢，詎仍不知悔改，再為
    本件犯行，惟考量被告係因其妻罹患直腸癌，一時家庭生活負擔加重，始鋌而走
    險，再為本件犯行，其情狀顯有可憫恕之處，且其犯後坦承一切犯行，態度良好
    ，尚有悔意，暨其被查獲盜版光碟之數量、可能獲利之多寡，及其素行、生活狀
    況、智識程度等一切情狀，量處如主文所示之刑，並諭知有期徒刑如易科罰金之
    折算標準；及罰金如易服勞役之折算標準。扣案之販賣盜版光碟目錄表一張、附
    表一、三所示之盜版影音光碟三百九十六片、附表二、四所示之盜版音樂光碟一
    千一百十三片及現金一百元，均係供被告犯前開犯罪所用之物或因前開犯罪所得
    之物，業據被告供認在卷，爰依著作權法第九十八條但書之規定，均沒收之。
四、應依刑事訴訟法第二百七十三條之一第一項、第二百九十九條第一項前段、第三
    百十條之二、第四百五十四條，著作權法第九十一條之一第三項、第九十八條但
    書，刑法第十一條、第五十六條、第五十五條、第四十七條、第四十一條第一項
    前段、第四十二條第三項，罰金罰鍰提高標準條例第二條，現行法規所定貨幣單
    位折算新台幣條例第二條，判決如主文。
五、如不服本判決，得於判決書送達之翌日起十日內，以書狀敘述理由（須附繕本）
    ，向本院提出上訴。
中      華      民      國    九十四    年      四      月      六      日
                              臺灣彰化地方法院刑事第一庭
                                    法      官   簡  璽  容
右正本證明與原本無異。
如不服本判決，應於判決送達後十日內向本院提出上訴狀( 須附繕本 )。
告訴人或被害人對於判決如有不服具備理由請求檢察官上訴者，其上訴期間之計算係
以檢察官收受判決正本之日期為準。
                                    法院書記官  王  惠  嬌
中      華      民      國    九十四    年      四      月      六      日
著作權法第九十一條之一
擅自以移轉所有權之方法散布著作原件或其重製物而侵害他人之著作財產權者，處三
年以下有期徒刑、拘役，或科或併科新臺幣五十萬元以下罰金。
明知係侵害著作財產權之重製物而散布或意圖散布而公開陳列或持有者，處三年以下
有期徒刑，得併科新臺幣七萬元以上七十五萬元以下罰金。
犯前項之罪，其重製物為光碟者，處六月以上三年以下有期徒刑，得併科新臺幣二十
萬元以上二百萬元以下罰金。但違反第八十七條第四款規定輸入之光碟，不在此限。
犯前二項之罪，經供出其物品來源，因而破獲者，得減輕其刑。
